【裁判字號】    89,交訴,343
【裁判日期】    901004
【裁判案由】    過失致死
【裁判全文】
臺灣臺南地方法院刑事判決                       八十九年度交訴字第三四三號
    公  訴  人  臺灣台南地方法院檢察署檢察官
    被      告  丙○○
    選任辯護人  乙○○
右列被告因過失致死案件，經檢察官提起公訴（八十九年度偵字第八九七四號），本
院判決如左：
    主  文
丙○○從事業務之人，因業務上之過失致人於死，處有期徒刑壹年陸月。緩刑肆年。
緩刑期內付保護管束。
    事  實
一、丙○○係昇泰貨運公司司機，平日以駕駛大貨車為業，為從事駕駛業務之人，於
    民國八十九年七月二十日十五時三十分許，駕駛車號ＷＢ－４６８號營業大貨車
    ，沿台三線公路由台南縣南化鄉北寮往玉井鄉方向行駛，途經台三線三八八公里
    處，本應注意車前狀況，並隨時採取必要之安全措施，並注意坡道路段不得行駛
    內車道，且雨天天雨路滑，視線不清，宜減速慢行，庶免發生交通事故，而觀諸
    現場為無障礙物無缺陷之柏油路面等一切客觀狀況，並無不能注意之情事，竟疏
    未注意車前狀況及遵行行經坡路時應減速慢行、不得行駛內車道，作隨時停車之
    準備與在劃有分向限制線之路段，不得駛入來車之車道等行車安全規則，因外車
    道適有一部搬運車，竟貿然由內車道欲超越搬運車，致因超越時因雨天視線不良
    ，正好對面來車道上有曹東隆駕駛自小貨車由玉井往北寮方向駛來，也因雨天視
    線不清，稍有跨越中心線行駛，丙○○因超車後忽然發覺對向車道自小客車跨越
    中心線行駛，右側又正好有搬運車，心急之下，迴避錯誤，將半聯結車駛入來車
    道，撞及對向車道行駛在雙黃線上由曹東隆所駕駛之車號Ｅ４－７１８８號自用
    小貨車，造成曹東隆多發性損傷合併內出血，經送醫急救仍不治死亡。被告於犯
    罪後被發覺前拖有人像警方報案自首接受裁判。
二、案經曹東隆之姊蔡曹麗卿告訴由臺灣臺南地方法院檢察署檢察官偵查起訴。
    理  由
一、右揭犯罪事實，訊據被告丙○○固矢口否認有何過失，辯稱；是對方跑到我的車
    道，我為閃他才跑到對方車道。（89.12. 4審判筆錄）我並沒有侵入對向車道，
    車禍撞擊點是在我的車道，我是在我的車道撞到對方，我不知道東西為何會跑到
    對方車道。（見90.1.8、90.3.22審判筆錄）因為右方有車，我才往左邊閃。（
    見90.3.29審判筆錄）其於警訊初供中則辯稱；「.. 當時正下大雨，視線不佳，
    以為該車是在對向車道，接近時才發現該車是逆向行駛在我車道，當時我欲往外
    車道閃避，但外車道已有另部車，我只好往對向車道閃避，但已來不及了，雙方
    在我行駛方向之內車到車頭對撞，（見89.7.20警訊筆錄）偵查中則辯稱；「..
    死者駕小貨車由玉井往北寮開來，車子越過對向車道，與我對撞，.. 當時我開
    外側車道，前方有一部搬運車，我要超越他，換到內側車道，突發現死者逆向行
    駛開來，我一緊張有將方向盤打往左邊要閃避死者的小貨車，不幸我之右側車頭
    仍撞上死者之右側車頭，... 我有未注意車前狀況之過失，我願與被害人家屬和
    解。」（見89.8.16偵查筆錄）。
二、經查；前開事實業經告訴人蔡曹麗卿、甲○○迭次指訴在卷，復有道路交通事故
    調查報告表暨事故現場圖、現場照片附卷可稽。按汽車行駛時，駕駛人應注意車
    應注意車前狀況及遵行行經坡路時應減速慢行，作隨時停車之準備與汽車在雙向
    二車道行駛時均應在遵行車到行駛、在劃有分向限制線之路段，不得駛入來車之
    車道。道路交通安全規則第九十四條第三項、第九十三條第一項第四款、第九十
    七條第一項第一、二款分別定有明文且為駕駛人所應遵行以免發生事故，被告駕
    駛汽車自應注意上開規定，參酌當時一切客觀情況，並觀諸現場為無障礙物無缺
    陷之柏油路面等一切客觀狀況，並無不能注意之情事，竟疏未注意車前狀況及遵
    行行經坡路時應減速慢行、不得行駛內車道，作隨時停車之準備與在劃有分向限
    制線之路段，不得駛入來車之車道等行車安全規則，竟疏未注意車前狀況，貿然
    於坡道超車並侵入來車道因而發生車禍，被告顯有過失。本件車禍因曹東隆車禍
    死亡，致車禍事故發生時真相如何？肇事責任如何？均有待釐清，故先後送台灣
    省台南區車輛行車事故鑑定委員會及臺灣省車輛行車事故覆議鑑定委員會鑑定結
    果，認定被告丙○○駕駛半連結車，雨天視線不清，未減速慢行，未注意車前狀
    況，侵入來車道，為肇事原因。曹東隆無肇事因素。此有該二委員會八十九年十
    二月十五日南鑑字第八九一二三六號及九十年二月十二日府覆議字第九零零零七
    四號鑑定意見書在卷可憑。經核就被告丙○○有過失責任與事實尚屬大致相符，
    但就死者部分，依現場照片及警繪現場圖顯示，Ｅ４－７１８８號自小貨車事故
    後停放於雙黃線上，水果與碎片也均掉落於雙黃線兩側，顯見撞擊點應在雙黃線
    上始與事實相符。被告對上開鑑定仍不服，經本院囑託財團法人成大研究發展基
    金會再行鑑定，據該會鑑定報告亦認定；本件車禍；「曹東隆駕駛自小貨車，跨
    中心線行駛與丙○○駕駛營半聯結車，違規行駛內車道，雨天駕駛疏忽，迴避錯
    誤，侵入來車道，同為肇事原因。」，有該會90. 8.31成大研基建字第1718號函
    及附件鑑定書可按，審酌事故後雙方車損情況為「Ｅ４－７１８８號自小貨車車
    頭近乎均勻向後凹陷，且車頭兩側均勻向兩側擠出」，「ＷＢ－４６８號半聯結
    車車頭正面受損，且受損亦屬均勻」，並參酌事故現場之掉落物分佈情形，本院
    認上開成大研究發展基金會之鑑定所為與上開本院所認定情形應與事故發生時事
    實相符，而被害人曹東隆確因本件車禍致多發性損傷合併內出血死亡，此經檢察
    官督同檢驗員相驗屬實，製有勘驗筆錄、相驗屍體證明書、驗斷書存卷可佐，是
    被告之過失行為與被害人之死亡結果間具有相當因果關係。雖本件死者曹東隆於
    本件車禍之發生與被告同為肇事原因之疏失，但既由於被告之過失併合而為危害
    發生之原因，被告之刑責，當不能因此相抵而解免，僅可供量刑之斟酌而已。
三、被告為從事駕駛業務之人，其因業務上之過失致被害人死亡，核其所為係犯刑法
    第二百七十六條第二項之過失致死罪。被告肇事後犯罪未被發覺前，即請旁人打
    電話報警，此有警訊筆錄（89. 7.20警訊筆錄）在卷可稽，其於有偵查犯罪權限
    之公務員知悉其犯罪前，自首而接受裁判，應依刑法第六十二條前段減輕其刑。
    爰審酌被告過失程度之輕重，肇事後態度，雖表明願與被害人家屬和解但迄並未
    與被害人家屬達成民事和解，等一切情狀，處如主文所示之刑，以資懲儆。又查
    被告前未曾受有期徒刑以上刑之宣告，有台灣台南地方法院檢察署刑案資料查註
    紀錄表在卷可按，其因過失致犯本罪，經此偵、審教訓，當知謹慎，信無再犯之
    虞，本院認本判決所宣告之刑，以暫不執行為適當，爰併宣告緩刑四年，以勵自
    新。又被告違反規定駕車肇事致被害人死亡，除本身及被害人家屬身心俱受創痛
    ，復損害社會資源甚鉅，本院認其行為有交專人長期輔導矯治之必要，併諭知緩
    刑期內交付保護管束，以觀後效。
據上論斷，應依刑事訴訟法第二百九十九條第一項前段、刑法第二百七十六條第二項
、第六十二條前段、第七十四條第一款、第九十三條第一項、罰金罰鍰提高標準條例
第一條前段判決如主文。
本案經檢察官蘇榮照到庭執行職務。
中    華    民    國      九十      年      十      月        四        日
                              臺灣臺南地方法院交通法庭
                                      法  官  何  清  池
右正本證明與原本無異。
如不服本判決，應於判決送達後十日內向本院提出上訴狀( 應附繕本 )。
                                      書記官  林  木  村
中    華    民    國      九十      年      十      月        四        日
附錄本案論罪科刑法條全文：
刑法第二百七十六條第二項：
從事業務之人，因業務上之過失犯前項之罪者，處五年以下有期徒刑或拘役，得併科
三千元以下罰金。


司法院資訊處製作；財團法人民間司法改革基金會備份。
